【裁判字號】    89,上訴,258
【裁判日期】    890330
【裁判案由】    強盜
【裁判全文】
臺灣高等法院臺南分院刑事判決            八十九年度上訴字第二五八號   Ｃ
      上  訴  人
      即  被  告  乙  ○  ○
      指定辯護人本院公設辯護人  丙  ○  ○
右上訴人因強盜案件，不服臺灣嘉義地方法院刑事判決八十八年度訴字第六八號中
華民國八十八年十二月二十三日第一審判決（起訴案號：臺灣嘉義地方法院檢察署八
十八年度偵字第六八二四號），提起上訴，本院判決如左：
      主      文
上訴駁回。
      事      實
一、乙○○於民國（下同）八十八年九月十七日上午十時四十五分許，在嘉義縣新港
    鄉○○村○○鄰○○路七十二巷十之二號處，因見甲○○外出大門未鎖，竟意圖
    為自己不法之所有，持其所有客觀上具有危險性之凶器螺絲起子一把進入上揭處
    所，竊取甲○○所有之黃金一批（侵入住宅部分未據告訴），得手後，適有陳素
    華即甲○○之阿姨進入該處，見狀大叫，乙○○為脫免逮捕，遂持該把螺絲起子
    抵住陳素華之胸部，當場施以強暴，待陳素華心生畏懼不敢反抗之際，乙○○再
    由大門脫逃。乙○○脫逃後將竊得之該批黃金以新台幣三萬元，變賣與台中縣豐
    原市某銀樓業者得款花用，並將該把螺絲起子予以丟棄。
二、案經嘉義縣警察局民雄分局報請臺灣嘉義地方法院檢察署檢察官偵查起訴。
      理      由
一、訊據上訴人即被告乙○○固坦承於前揭時、地持所有之螺絲起子竊取被害人甲○
    ○之金飾，但矢口否認有何前揭準強盜之犯行，辯稱：當時伊手上雖拿螺絲起子
    ，惟並未持該把螺絲起子抵住陳素華之胸部，只有因陳素華一直喊叫，伊叫她不
    要叫就走了，並沒有因脫免逮補而脅迫她云云。惟查：
（一）被告如何於前揭時、地持凶器螺絲起子侵入被害人甲○○之住處竊取財物之事
      實，業據被告自白不諱，核與被害人甲○○指稱確有失竊金飾、及証人即陳素
      華証述被告竊盜之情節相符，堪認被告此部分之自白與事實相符。
（二）又被告竊得金飾後，適為証人陳素華發現，陳素華見狀大叫，被告乃持前開螺
      絲起子抵住証人陳素華一節，又為証人陳素華到院結証明確，證人陳素華並證
      稱：「（被告）持螺絲起子作勢要殺我，並喝令我不准叫，不准動，隨即該名
      男子即逃竄至屋外」、「我就叫了好大聲，他就拿螺絲起子抵住我胸部：：他
      要下樓，我又叫了一聲，他又爬上來拿螺絲起子抵住我胸部」（見警卷第四頁
      反面、原審卷第十八頁反面），參以被告亦自承當時手持螺絲起子，衡之當時
      之情況，證人陳素華所證被告當時有持螺絲起子抵制其胸部一節，應屬可採。
（三）被告對證人陳素華於見被告時，確有大叫一節，且其有阻止證人大叫一節，供
      承不諱，且對其當時手持螺絲起子之事實，亦供認在卷。徵之上情，陳素華之
      所以大叫當係呼喊促使他人支援逮捕被告，而被告當係為脫免逮捕因而阻止陳
      素華喊叫，又被告既手持螺絲起子在手，因而證人陳素華稱被告以螺絲起子抵
      住其胸部一節，應與常情相合，何況證人陳素華與被告夙無怨隙，而被告就其
      竊取財物之事又已坦承不諱，而持螺絲起子抵住証人，涉及準強盜罪嫌是否成
      立，罪刑非輕，若果真被告未持螺絲起子當場施以強暴，衡情証人當無設詞誣
      陷之理，益徵被告當時確有因為防止陳素華喊叫圍捕而持螺絲起子脅迫陳素華
      之情事。
（四）綜上所述，足見被告所辯未持陳素華螺絲起子抵住脫免逮捕各節，均係事後畏
      究飾詞圖卸刑責之詞，不足採信。本件事證明確，被告準強盜之犯行，洵堪認
      定，自應依法論科。
二、按刑法第三百二十一條第一項第三款攜帶兇器竊盜罪所謂之兇器，其種類並無限
    制，凡客觀上足對人之生命、身體、安全構成威脅，具有危險性之器械均屬之，
    此最高法院七十九年台上字第五二五三號判例意旨可資參照。查被告持以竊取財
    物之螺絲起子，為金屬製品，於客觀上係得持以攻擊人身，對人之生命、身體、
    安全構成威脅，具有相當危險性之器械，揆諸前揭判例意旨，自屬刑法第三百二
    十一條第一項第三款所稱之兇器甚明。再刑法第三百二十九條之以強盜論，即以
    強盜罪相當條文處罰之意，並非專以同法第三百二十八條第一項之強盜論，故同
    法第三百三十條所謂犯強盜罪，不僅指自始犯強盜罪而言，即依同法第三百二十
    九條以強盜論者，亦包括之。如此項準強盜有同法第三百二十一條第一項各款情
    形之一，自應依同法第三百三十條論處，此亦有最高法院四十二年度台上字第五
    二三號判例意旨可參。因而被告攜帶兇器竊盜，又於竊得財物後，為人發現時，
    竟為脫免逮埔，而持螺絲起子抵住証人陳素華之胸部，當場施以強暴，核其所為
    ，係犯刑法第三百二十九條、第三百三十條第一項之加重準強盜罪。公訴意旨認
    應依刑法第三百二十九條之準強盜罪處斷，尚有未洽，惟起訴事實相同，爰依法
    變更起訴法條。原審以被告罪證明確，因予適用刑法第三百二十九條、第三百三
    十條第一項，並審酌被告犯罪之動機、目的、手段、智識程度、犯罪所生之損害
    ，及犯罪後坦承部分之犯行，態度尚為良好等一切情狀，量處被告有期徒刑五年
    二月。並說明螺絲起子一把，業經被告丟棄，顯已滅失，因而不另為沒收之諭知
    。本院經核原判決認事用法，並無不合，量刑亦稱妥適。被告上訴意旨，猶執前
    詞，否認有準強盜之犯行，並指摘原判決量刑過重，為無理由，應予駁回。
據上論結，應依刑事訴訟法第三百六十八條，判決如主文。
本案經檢察官張斗輝到庭執行職務。
中    華    民    國      八十九      年      三      月      三十      日
                                  臺灣高等法院臺南分院刑事第四庭
                                      審判長法官  徐    財    福
                                            法官  宋    明    蒼
                                            法官  蔡    崇    義
右正本證明與原本無異。
如不服本判決，應於判決送達後十日內向本院提出上訴狀，其未敘述理由者並應於提
出上訴狀後十日內向本院補提理由書（應附繕本)。
                                      法院書記官  李    育    儒
中    華    民    國      八十九      年      四      月      六        日
附錄本案論罪科刑法條全文：
刑法第三百二十九條
竊盜或搶奪，因防護贓物、脫免逮捕或湮滅罪證而當場施以強暴、脅迫者、以強盜論
。
刑法第三百三十條
犯強盜罪而有第三百二十一條第一項各款情形之一者，處五年以上十二年以下有期徒
刑。
前項之未遂犯罰之。


司法院資訊處製作；財團法人民間司法改革基金會備份。
